臺灣高等法院刑事判決　　　　　　 99年度上更(一)字第291號
上　訴　人　　張筑婷
即　被　告
選任辯護人　　朱立鈴律師
上列上訴人即被告因違反毒品危害防制條例案件，不服臺灣桃園
地方法院九十七年度訴字第九六八號，中華民國九十八年四月廿
七日第一審判決（起訴案號：臺灣桃園地方法院檢察署九十七年
度偵字第一二五六七、一二五六八號），提起上訴，本院判決如
下：
    主  文
原判決關於張筑婷有罪部分均撤銷。
張筑婷犯如附表編號１～５所示之罪，各應處罪刑及宣告之從刑
，詳如附表一編號１～５所示。應執行有期徒刑貳拾年，所得財
物新台幣肆萬仟伍佰元，應與劉慧文連帶沒收，如全部或一部
不能沒收，以其與劉慧文之財產連帶抵償之；另所得財物新台幣
萬玖仟元沒收，如全部或一部不能沒收時，以其財產抵償之。
    事  實
一、張筑婷明知海洛因及甲基安非他命分別為毒品危害防制條例
    第二條第二項第一款及第二款所規定之第一級毒品及第二級
    毒品，不得非法持有販賣，竟意圖營利，分別與同居男友劉
    慧文共同基於販賣第二級甲基安非他命之犯意聯絡，或另單
    獨基於具販賣第一級毒品海洛因、第二級毒品甲基安非他命
    之犯意，各於附表編號１～５所示之時、地，以其持用之0
    000000000號行動電話做為販賣毒品聯絡之用，而
    以各該附表編號之方式，與劉慧文共同販賣甲基安非他命予
    林秋綿，或單獨販賣甲基安非他命或海洛因予林秋綿及劉純
    鑫。
二、案經桃園縣政府警察局楊梅分局報告臺灣桃園地方法院檢察
    署檢察官偵查起訴。
    理  由
壹、證據能力部分：
一、按被告以外之人於偵查中向檢察官所為之陳述，除顯有不可
    信之情況者外，得為證據，刑事訴訟法第一百五十九條之一
    第二項定有明文；又現階段刑事訴訟法規定檢察官代表國家
    偵查犯罪、實施公訴，依法其有訊問被告、證人及鑑定人之
    權，證人、鑑定人且須具結，而實務運作時，偵查中檢察官
    向被告以外之人所取得之陳述，原則上均能遵守法律規定，
    不致違法取供，其可信性極高，故上開規定明定被告以外之
    人於偵查中向檢察官所為陳述，除顯有不可信之情況者外，
    得為證據。經查，本案証人林秋綿、劉純鑫於偵查中所為之
    證述，業經檢察官告知具結之義務及偽證之處罰後具結而為
    陳述，並無何顯有不可信之情況，且証人林秋綿、劉純鑫嗣
    分別於原審傳証到庭，經檢察官、被告及其辯護人進行交互
    詰問，業足保障被告之反對詰問權，應認上開證人所為之言
    詞陳述具證據能力。
二、又被告以外之人於檢察事務官、司法警察官或司法警察調查
    中所為之陳述，與審判中不符時，其先前之陳述具有較可信
    之特別狀況，且為証明犯罪事實存否所必要者，得為証據，
    刑事訴訟法第一百五十九條之二分別定有明文。經查，本案
    証人林秋綿於警詢時所為審判外陳述，係距離本案發生時間
    較近，記憶清晰，且其於彼時未受到被告之左右而出於自然
    之陳述，渠等所述與審判中不符部分，依前揭規定旨意，應
    認具有證據能力。
三、再按共同被告對於其他共同被告之案件而言，為被告以外之
    第三人，本質上屬於證人，查刑事訴訟法第一百五十八條之
    三規定：「證人、鑑定人依法應具結而未具結者，其證言或
    鑑定意見，不得作為證據。」所謂「依法應具結而未具結者
    」，係指檢察官或法官依刑事訴訟法第一百七十五條之規定
    ，以證人身分傳喚被告以外之人（證人、告發人、告訴人、
    被害人、共犯或共同被告）到庭作證，或雖非以證人身分傳
    喚到庭，而於訊問調查過程中，轉換為證人身分為調查時，
    此時其等供述之身分為證人，則檢察官、法官自應依本法第
    一百八十六條有關具結之規定，命證人供前或供後具結，其
    陳述始符合第一百五十八條之三之規定，而有證據能力。若
    檢察官或法官非以證人身分傳喚而以告發人、告訴人、被害
    人或共犯、共同被告身分傳喚到庭為訊問時（例如刑事訴訟
    法第七十一條、第二百十九條之六第二項、第二百三十六條
    之一第一項、第二百四十八條之一、第二百七十一條第二項
    、第二百七十一條之一第一項），其身分既非證人，即與「
    依法應具結」之要件不合，縱未命其具結，純屬檢察官或
    法官調查證據職權之適法行使，當無違法可言。而前揭不論
    係本案或他案在檢察官面前作成未經具結之陳述筆錄，係屬
    被告以外之人於偵查中向檢察官所為之陳述，本質上屬於傳
    聞證據，基於保障被告在憲法上之基本訴訟權，除該被告以
    外之人死亡、身心障礙致記憶喪失或無法陳述、滯留國外或
    所在不明而無法傳喚或傳喚不到、或到庭後拒絕陳述等情形
    外，如已經法院傳喚到庭具結而為陳述，並經被告之反對詰
    問，前揭非以證人身分而在檢察官面前未經具結之陳述筆錄
    ，除顯有不可信之情況者外，得為證據（最高法院九十六年
    度台上字第三五二七號判決參照）。經查，本案同案被告劉
    慧文就本件被告張筑婷所涉案情之陳述，雖屬被告以外之人
    所為陳述，然其係距離本案發生時間較近，記憶清晰，且尚
    未受到被告之左右而出於自然之陳述，具有較可信之情形，
    應有証據能力；而共同被告劉慧文於偵查中歷次所證，雖有
    部分關於其他被告之証言未為供前或供後具結，然因係為檢
    察官以被告身分傳喚到案，縱未命其具結，純屬檢察官調查
    證據職權之適法行使，當無違法可言，而其証言經法院於審
    判期日以証人身分具結後行交互詰問程序，直接言詞審理檢
    視其等證詞，亦應認具有證據能力，而得採為被告論罪依據
    。
四、又按有事實足認被告或犯罪嫌疑人有最輕本刑為三年以上有
    期徒刑之罪嫌，並危害國家安全或社會秩序情節重大，而有
    相當理由可信其通訊內容與本案有關，且不能或難以其他方
    法蒐集或調查證據者，得發通訊監察書，通訊保障及監察法
    第五條第一項第一款定有明文。經查，本案對被告張筑婷所
    使用之門號0000000000號及對証人林秋綿所使用之門號0000
    000000號行動電話通訊監察，乃以渠等涉犯毒品危害防制條
    例第四條罪嫌，為最輕本刑為三年以上有期徒刑，並危害國
    家安全或社會秩序情節重大，而不能或難以其他方法蒐集或
    調查證據，爰經檢察官准予實施通訊監察，所得監聽譯文內
    容，合於通訊保障及監察法所定要件而取得之證據，而被告
    於監聽過程透露犯罪行為之陳述，並非因員警監聽所致，而
    係出於被告之自由意思，自可採信，因之監聽錄音所取得之
    證據，有證據能力。又監聽錄得之錄音，係憑機械力照錄，
    未經人為操作，復未伴有個人主觀意見在內，而將監聽之內
    容製作成譯文，乃將上開具有證據能力之監聽錄得之錄音具
    體為文字紀錄，此部分雖屬傳聞，然此係由承辦員警本於偵
    查案件職務所製作，復無證據顯示存有詐偽或虛飾之情事，
    雖經被告張筑婷之辯護人爭執其証據能力，並要求為聲紋比
    對，惟經本院當庭勘驗並予被告及其辯護人辨識說明後（本
    院卷第五九～六０頁、八七～一０二頁準備程序筆錄），被
    告即放棄聲紋比對（本院第一一九頁筆錄），並未就証據能
    力部分再為爭執，則該監聽譯文依據刑事訴訟法第一百五十
    九條之五規定，自有證據能力。
五、本案其餘所引用之供述及非供述證據，經本院依法踐行調查
    證據程序，檢察官、被告及其選任辯護人均不爭執各該證據
    之證據能力（本院一００年三月十六日審判筆錄第八頁），
    且亦查無依法應排除其證據能力之情形，是後述所引用證據
    之證據能力均無疑義。
貳、實體部份：
一、訊據被告張筑婷對於附表編號３～５所示，販賣甲基安非他
    命及海洛因予劉純鑫部分，業已坦認不諱，惟仍矢口否認有
    何販賣第二級毒品予林秋綿之犯行，並辯稱：林秋綿係其朋
    友之女朋友，只是幫忙介紹藥頭，而由該藥頭直接與林秋綿
    接觸，非其販賣云云。
二、經查，被告販賣或與劉慧文共同販賣甲基安非他命予林秋綿
    部分：
    (一)被告對林秋綿部分，先後供稱：林秋綿之男友有欠其錢，
      及曾於渠二人至其竹東住處時，有提供少許供二人施用，
      但無販賣（偵一二五六七卷第一三頁調查筆錄）；其與劉
      慧文約在九十五年認識，為男女朋友關係。九十五年八月
      間曾居住中壢市○○街，是其朋友房子，林秋綿未曾至該
      處找其，僅林之男友有來，問其有無安非他命，其曾無償
      提供予施用（偵一二五六八卷第一三三～一三四頁訊問筆
      錄）；其未住過仁慈街，認識林秋綿男友「阿南」，林秋
      綿曾與「阿南」同至其竹東住處，係「阿南」要其幫忙調
      貨，沒調成即在其住處施用二級毒品，故僅見過林秋綿一
      次，未曾以電話聯絡過（偵一二五六七卷第一０四頁訊問
      筆錄；原審卷(一)第六一頁準備筆錄）；未住過仁慈街，林
      秋綿在仁慈街係向張維平購買，有一次張維平交代其拿毒
      品給林秋綿，但其未向她收錢；未曾跟林秋綿通過電話，
      僅跟「阿南」通電話（原審卷(一)第一二九～一三０頁審判
      筆錄）；從未賣毒品予林秋綿，只有打電話聊天，她有提
      到毒品，其均未回應（原審卷(二)第一００頁反面～一０一
      頁審判筆錄）；未曾賣毒品給林秋綿，曾介紹藥頭給林秋
      綿，他們自己買賣，藥頭是「翁哥」（上訴卷第九九頁反
      面準備筆錄；更(一)卷第三五頁反面、五七頁反面準備筆錄
      ）；不是其賣給林秋綿，是藥頭到其住處賣，林秋綿是其
      好友，叫其介紹藥頭給她（更(一)卷第一三七頁反面審理筆
      錄）；其介紹「峰哥」給林秋綿認識，他們交易時其亦在
      場，忘記有無留電話給他們自己聯絡，因是其介紹「峰哥
      」給林秋綿，故量少了，林秋綿當然會找我（更(一)卷第一
      六八、一六九頁準備筆錄）；林秋綿只打過一次電話，但
      人都沒有來（更(一)卷一００年三月十六日審理筆錄第一０
      頁）各等語。是被告對是否住過中壢仁慈街？與林秋綿之
      交情？二人聯繫情形？僅提供無償施用、或介紹藥頭？有
      在仁慈街代「張維平」交付一次毒品？等情，前後反覆供
      述不一，已見其避卸之情，當無足採。
    (二)且証人林秋綿於其先經警查獲販賣毒品犯行時，即先後供
      陳：其有販賣海洛因及安非他命，安非他命之前是向張筑
      婷買的（偵一二五六七卷第二一頁訊問筆錄）；其販賣或
      代為調取安非他命之上游為張姐（即被告）及小彭哥。其
      係自九十五年八月開始，以一公克四千元（新台幣，下同
      ）之價格，在中壢市○○街張姐住處與之交易。同年十一
      月間透過張姐介紹，亦以電話向小彭哥購買安非他命及海
      洛因（同上偵卷第五０頁訊問筆錄）等有向被告購買毒品
      之情一致。嗣於原審亦結証：其於九十五年一、二月即認
      識被告，交情不錯，並於同年六、七月將仁慈街租處讓被
      告居住（原審卷(一)第一一二～一一三頁審判筆錄）一節，
      亦足証被告前改稱不識林秋綿、未住仁慈街等情，均非屬
      實。另林秋綿對有無於附表編號１、２向被告購買毒品一
      節，雖詰問間多次反覆迴護，然經法院提示相關事証詰問
      時，亦即証陳：九十五年十一月十日有幫徐才煌向被告買
      半兩安非他命，有拿到毒品；另於同年月十一日有跟被告
      買半兩安非他命，毒品是被告係叫別人交付。後來確實有
      向被告拿毒品，是被告住仁慈街時。在中壢仁慈街有向被
      告買過二～三次安非他命（原審卷(一)第一一九頁第十三～
      十五行、第一二０頁第一～五行、第一二一頁第十六～十
      七行、第一二二頁第倒數第一行審判筆錄）各等語，亦均
      確証有向被告購買安非他命無訛。
    (三)此外，被告販賣第二級毒品予林秋綿之交易過程，復有聲
      請核發通訊監察書對証人林秋綿持用之0000000000號行動
      電話進行監聽，時發現証人林秋綿與0000000000號行動電
      話持有人徐才煌及持用0000000000號行動電話之被告有以
      下通話記錄：
      (1)95年11月10日20時53分41秒
        （A：林秋綿；B：徐才煌）
        A：「喂」
        B：「妳有沒有聯絡到阿國」
        A：「你要請他幫你拿嗎」
        B：「拿女生的」
        A：「我回去再跟他說，我現在要去張姐那邊」
        B：「價錢太高了，可不可以低一點」
        A：「好，等一下我順便幫你問」
        B：「半兩」
        A：「好啦，我再幫你問，可以的話價位低一些」
        B：「對」
      (2)95年11月10日21時08分08秒
        （A：林秋綿；B：徐才煌）
        A：「喂」
        B：「妳人在外面嗎」
        A：「新竹」
        B：「回來你再打電話給我」
        A：「好」
      (3)95年11月11日0時50分4秒：
        （林秋綿撥打電話給徐才煌，惟徐才煌未接電話。）
      (4)95年11月11日0 時51分05秒：
        （A：林秋綿；B：徐才煌之妻）
        B：「喂」
        A：「你先生呢」
        B：「還沒回來，有什麼事嗎」
        A：「叫我去幫他拿硬的，現在幫他拿回來，還不過來
             拿，現在是怎樣，人家在等了」
        B：「你就幫他拿回來，他哪時候請你拿的」
        A：「張姐那邊的啦」
        B：「我不清楚，他就找到台北那個人」
        A：「啥?」
        B：「找到那個人了」
        A：「我知道啦，他現在跟人家說男生的，張姐那邊的
             是捧場的而已」
        B：「多少啦」
        A：「半兩36,000元」
        B：「半兩三六？怎麼這麼貴？」
        A：「對啦!」
        B：「他剛剛說電話不見了，也不知道找回來了沒？剛
             剛還有打給他」
        A：「我剛剛還有打給他都沒接」
        B：「你打幾號？他的手機丟掉在別人的車上，現在找
             不到那個人，我再打給他問看看。」
        A：「好啦，你叫他打給我，快點!」
      (5)95年11月11日1時26分43秒
        （A：林秋綿；B：徐才煌）
        B：喔，電話掉在他車上。
        A：喔，電話掉在他車上，然後呢？
        B：還要等他啊!等他等下回來。現在在回來的路上。
        A：現在在回來的路上就對了。
        B：林口...林口...
        A：那到底什麼時候會到？
        B：你在哪裡？
        A：在家裡面等你了啦。
        B；啥？
        A：東西在家裡這邊等你了啦。
        B：好啦，待會我要下車再告訴你。
        A：好。
      (6)95年11月11日1時37分48秒
        （A：林秋綿；B：徐才煌）
        A：到哪了？
        B：快到了，你跟我老婆講了喔？
        A：對啊。
        B：你跟他講到我家吃飯。
        A：好啦。
        B：那怎麼辦？
        A：好咩~
        B；好，你過來，差不多時間到啊。
        A：嗯。
      (7)95年11月11日2時21分56秒
        （A：林秋綿；B：被告張筑婷）
        B：「喂」
        A：「妳還在家裡嗎？」
        B：「還在家裡啊，幹麻？」
        A：「姐，半兩應該是十七點五公克，我現在在這邊啊
             ，他們怎麼秤給我十七而已」
        B：「因為你之前要四分之一所以才秤這樣給妳」
        A：「八點五加八點五還差零點五」
        B：「零點五還這麼計較？」
        A：「妳跟他講」
        B：「他人走了」
        A：「有人零點五扣兩千的，很貴喔」
        B：「妳剛不講」
        A：「我剛到他家而已，他剛剛才回來，他說他剛剛去
             台北不是嗎，他說他剛剛才回來」
        B：「我現在要出去，妳不要過來喔」
        A：「好，白天再過去 」
        B：「白天再來」
        A：「你跟他約好白天好了」
        B：「半個嗎」
        A ：「嗯，零點五明天再補他」
        B：「就那個男的嗎，哈..哈..好啦，明天我再跟他講
             啦」
        A：「好啦」
        B：「過那麼久才來講，剛不講」
        A：「算也算得出來，他秤兩個四一的話，應該差零點
             五沒錯啦」
        B：「好啦」
        A：「那明天再叫他補啦」
        B：「好，為了零點五下來哦」
        A：「你不是要去湖口，你要坐車去哦 」
        B：「不一定啦」
        A：「好啦，掰」
      (8)95年11月11日13時45分52秒
        （A：林秋綿；B：被告張筑婷）
        B：「喂」
        A：「姐，我們大約四、五點的時候會上去再拿半兩哦
            」
        B：「好」
        A：「我現在等人下班過來載我而已」
        B：「好」
        A：「我現在再問人看還有沒有人還要拿」
        B：「好，妳再跟我講多少好不好」
        A：「啥？」
        B：「大概多少？」
        A：「確定的就是我要的半兩嘛」
        B：「好」
        A：「我再問人看看」
        B：「好」
      (9)95年11月12日1時9分57秒
        （A：林秋綿；B：徐才煌）
        A：「喂」
        B：「妳在幹麻？」
        A：「我才剛從張姐那邊回來，你那零點五在我這裡」
        B：「零點五還我!」
        A：「那我晚一點拿過去還你」
        B：「你要拿去哪裡還我嘛？我要搬回家裡，幹，給他
             鬧到受不了，你在家喔？」
        A：「對啊，跟小李在家，我叫他載我去，不然我怎麼
             去？騎機車喔？」
        B：「你給我遙控器，麻煩他開車來載我」
        A：「麻煩他開車去載你喔？」
        B：「對啦，我的車不能過去」
        A：「喔，你的車不能過來，你等一下，你在哪？」
        B：「85度C啦」
        A：「喔，好啦，騎摩托車就可以啦」
        B：「不要啦」
        A：「好啦」
       （以上通話內容詳參偵一二五六七卷第七六頁反面～七
         八頁反面通訊監察譯文及本院一六六～一六九頁勘驗
         筆錄）
    (四)而對上開通話內容，証人林秋綿於偵查中結証稱：其於九
      十五年十一月十日廿時五十三分打電話給被告張筑婷，係
      要去竹東跟被告買二公克甲基安非他命，被告算他七千五
      百元，因為該次係騎機車下去，所以印象比較深刻，該次
      其也幫徐才煌向被告張筑婷買半兩安非他命，被告說價錢
      是三萬六千元，但還沒付錢，徐才煌說東西不行，就將貨
      退給被告張筑婷。九十五年十一月十一日二時廿一分的通
      話內容就是其幫徐才煌向被告購買安非他命，但後來東西
      重量不夠，被告只給十七公克，少了零點五公克，被告說
      要補給徐才煌。同日十三時四十二分的通話內容則是另外
      要再購買半兩，但該次被告張筑婷說沒有東西，後來沒有
      交易成功等語在卷（偵字第一二五六八號卷第九二頁）。
      或於原審結証：然對照前揭通訊監察譯文(1)，証人林秋綿
      係正欲至被告處，並順便幫徐才煌詢價，是林秋綿證述其
      於當日亦有向被告購買七千五百元甲基安非他命之證詞非
      虛。另証人林秋綿於同一通電話內允諾幫徐才煌向被告張
      筑婷詢問毒品價格及購買，其間徐才煌亦撥打電話請證人
      林秋綿自新竹返回時與其聯繫。而於前揭通訊監察譯文(4)
      ，由徐才煌之妻代接電話時，林秋綿表示已將半兩三萬六
      千元之甲基安非他命買回；前揭通訊監察譯文(5)、(6)，林
      秋綿告知徐才煌東西已在他家等他；通訊監察譯文(7)林秋
      綿向被告抱怨毒品重量短少０．五公克；通訊監察譯文(8)
      、(9)林秋綿分別聯絡被告及徐才煌，向被告取回前短少之
      ０．五公克毒品及另約購半兩，嗣並將取得短少之毒品交
      予徐才煌等內容，要均足証明附表編號１、２二次第二級
      毒品甲基安非他命之交易，業均取得毒品完成交易無誤。
      至証人林秋綿偵查中前開証稱編號１因徐才煌說東西不行
      而退還一節，或於原審亦偽証品質不好退還云云，然經提
      示前開通訊譯文顯示確有另取短少毒品後，即詰証稱確有
      拿到毒品完成交易一節。另前開偵查中証稱：編號２部分
      被告說沒東西，後來沒交易；然與其於原審則証稱：當日
      係因東西不好沒有拿成功（原審卷(一)第一二０頁審判筆錄
      ）；或一次拿到東西不好，又退回；或係一次下去時他（
      指被告）不在（原審卷(一)第一二二頁審判筆錄）各等語。
      竟對同次未交易成功之原因之說詞反覆不同，自無足採。
      況如前開通訊監察內容所示，既係毒品品質不良，直接退
      還即可，又何須再催索短少之毒品？且既已知品質不良，
      又何會再約購另外半兩？約購時林秋綿業已準備前往取貨
      ，被告並已肯定答應稱好，自不可能無毒品可為交易，或
      毒品品質不良未為交易，至堪認定。參以，如前所述，林
      秋綿於原審業已結証確有買受完成毒品交易二～三次，是
      林秋綿前開有退還或未交易云云，顯係迴護被告之詞，自
      均無從為被告有利之認定。
    (五)至被告雖飾詞否認曾使用0000000000號行動電話，或稱不
      記得有使用該行動電話，亦不識該電話之申請人賴謝旻容
      ，然核証人林秋綿、劉純鑫均結証，前揭通訊監察譯文所
      示通話內容確實為渠等與張筑婷之通話紀錄，且嗣於本院
      勘驗監聽內容，被告亦坦認各該通聯內容為其與林秋綿、
      劉純鑫之對話。參以，系爭行動電話，於九十五年十二月
      七日九時五十六分五十秒，並曾有派出所警員撥打詢問是
      否為張筑婷小姐？要其至派出所簽署申請文件，亦經被告
      答稱是及解釋暫無法前往簽署等情（警：是張筑婷小姐嗎
      ？B：對對對。警：你有沒有空，我一直通知你到派出所
      簽那個.... B：我現到法院去一下，我要等雲先生來才看
      他能不能簽。警：不是啦，你不是要申請妳先生進來嗎？
      B：他可能不想進來了，我要問他哥哥，我跟他哥哥在連
      絡。警：哪一個哥哥？B：就是顧春富他哥哥。…本院更
      (一)卷第九七頁反面勘驗筆錄），被告嗣於本院亦坦認識得
      「顧春富」（本院更(一)卷第八六頁反面）。是系爭行動電
      話於九十五年十一、十二月間確為被告張筑婷持用，自堪
      認定。其空言否認使用上開行動電話，無非係飾卸刑責之
      詞，不足採信。
    (六)又有關本案附表編號１之販賣，依前揭通訊監察譯文(7)於
      林秋綿向被告抱怨該次交易所交付之毒品重量短少時，二
      人談話中分別提及「『他們』怎麼秤給我十七而已」、「
      妳跟『他』講」、「『他』人走了」等語，均談及另有他
      人亦涉其中。而証人林秋綿於原審結証：被告係與其同居
      男友同住仁慈街，並稱被告男友為「張維平」，及其前往
      仁慈街購買毒品時，「張維平」與被告均在場，或其係向
      「張維平」購買毒品，然係由被告交付毒品。其不知「張
      維平」之本名，知係被告之同居男友（原審卷(一)第一二六
      頁審判筆錄）等語，足証林秋綿與被告為本案毒品交易時
      ，二人於前揭通聯交談之『他』直指被告之同居男友。又
      本案林秋綿係於九十五年十一月間向被告購買毒品，然林
      秋綿先已稱「張維平」早於八、九月即已入獄，則該同居
      男友顯非「張維平」。況被告張筑婷前已供承於九十五年
      與同案被告劉慧文係同居男女朋友，並居住於友人提供之
      中壢市○○街居住，亦與同案被告劉慧文供述為同居男女
      朋友相符（偵一二五六八卷第一八九頁訊問筆錄；原審卷
      (二)第七０頁審判筆錄），是本案案發時與被告於仁慈街之
      同居男友應為劉慧文，可堪認定。另查，証人林秋綿於本
      院審理時雖迴護被告稱被告僅是幫其聯絡藥頭，然結証：
      藥頭綽號為「阿文」，是其與被告連絡後，被告叫一個「
      阿文」的人拿過來交付，不知道「阿文」是否為劉慧文。
      其去被告家都是「阿文」拿過來，未與「阿文」在外碰面
      ，均是在被告住處。每次去拿時，「阿文」均在被告住處
      等語（本院一００年三月十六日審理筆錄第四頁）。而被
      告對其介紹予林秋綿之藥頭先後供稱有：「翁哥」或「峰
      哥」，嗣經林秋綿於本院結証稱係「阿文」時，又稱「峰
      哥」即「阿文」，是同一人。然同案被告劉慧文前於原審
      即已結証稱其綽號有人叫其「光明」，也有人叫其「阿文
      」（原審卷(二)第七二頁審判筆錄）在卷，足認林秋綿所証
      於被告住處交付毒品之「阿文」確是被告同居男友即同案
      被告劉慧文無訛。參以，同案被告劉慧文亦涉犯販賣毒品
      犯行，並經判刑確定，而其中買受人陳清雄、胡鳴遠均証
      稱原係向被告張筑婷購買毒品，嗣張筑婷稱以後要買毒品
      可向劉慧文購買，而介紹認識劉慧文等情（偵一二五六八
      卷第六九頁訊問筆錄、第八七頁訊問筆錄）。是本案附表
      編號１之毒品交易，被告與林秋綿所談交付毒品之『他』
      確係劉慧文可堪確認。惟前開林秋綿之通訊監察譯文，均
      係其與被告連絡接洽，被告即於電話中決定毒品交易地點
      、價格、數量外，並可接受買毒者討價還價而決定補給未
      足之毒品重量，顯見其係本案毒品交易之主要決斷角色，
      而由同居男友劉慧文代為傳遞、交付毒品，被告辯稱其僅
      負責居間介紹而未涉入買賣，業與前揭電話監聽內容及証
      人林秋綿所証不符，所辯顯係卸責之詞，要無足採。又被
      告張筑婷即與劉慧文就附表編號１該次交易有犯意聯絡及
      行為分擔，而為共同販賣第二級毒品，即堪認定。至附表
      編號２之毒品交易，僅有被告與林秋綿之交涉，要無証據
      足認亦係經由劉慧文為交付之行為分擔，或劉慧文亦有為
      何販賣之犯意聯絡，依罪疑惟輕之証據法則，此部分僅認
      係被告一人單獨販賣予林秋綿，併此敘明。
三、另查，被告張筑婷於附表編號３～５之時地，分別販賣第一
    、二級毒品予證人劉純鑫部分：
    (一)業據被告於本院坦認不諱（本院更(一)卷第一三七反面～一
      三八頁、一００年三月十六日審判筆錄第一０頁），核與
      証人劉純鑫自始均証陳：其綽號叫「小葉」、「阿葉」，
      0000000000號行動電話，為其使用，並有一車號JX-5965
      號白色別克的車輛，其妹妹名下則有一台銀色「速霸路」
      車輛。其係經過友人介紹認識「張姐」即被告張筑婷，並
      給張筑婷之行動電話，當時張筑婷住在竹東圓環附近，附
      近有中華電信、7-11及一間維多利亞商店，其只有要向張
      筑婷拿毒品時才會打電話跟她聯絡，約定時間、地點去拿
      毒品。其有跟張筑婷買過安非他命及海洛因。通訊監察譯
      文確為其與張筑婷約購毒品之內容，電話中所說「男的」
      是指安非他命，「軟的」係指海洛因，「一張」是指一千
      元。三次均有成交及取得毒品，其係向張筑婷購買毒品，
      未與她合買或請她代買毒品等語一致在卷（偵一二五六七
      卷第一八五～一八七頁調查筆錄、第一九八～一九九頁訊
      問筆錄；原審卷(二)第六０～六七頁審判筆錄）。是被告之
      自白，即堪採信。
    (二)且証人劉純鑫以其所持用之0000000000號行動電話與被告
      張筑婷使用之0000000000號行動電話，有以下之通話內容
      為佐（本院卷第八九頁反面～九０頁反面、一００頁勘驗
      筆錄）：
      (1)附表編號３部分：
      通話時間：95年11月30日13時27分34秒
        （A ：被告張筑婷；B ：證人劉純鑫）
        B：喂，我是上次阿政介紹來的，我是阿葉，開別克那
           個，你有男的嗎？
        A：你要幾張呢？
        B：2張。
        A：好，那你等下過來拿。
      通話時間：95年11月30日13時39分05秒
        （A：被告張筑婷；B：證人劉純鑫）
        B：喂，我到了。
        A：你住新竹還是竹東？
        B：我住竹東。
        A：好。
      (2)附表編號４部分：
      通話時間：95年11月30日18時16分27秒
        （A ：被告張筑婷；B ：證人劉純鑫）
        B：喂，我是下午跟你拿硬的那個，你那邊有沒有軟的
           ？
        A：你要多少？
        B：1張。
        A：好。
        B：我等下開銀色SUBARU。
        A：好。
      通話時間：95年11月30日18時30分09秒
        （A：被告張筑婷；B：證人劉純鑫）
        B：喂，我到了。
      (3)附表編號５部分：
      通話時間：95年12月8 日19時54分13秒
        （A：被告張筑婷；B：證人劉純鑫）
        B：喂，張姐，我阿葉，1張軟的。
        A：哦。
        B：7-11嗎？
        A：呃，維多利亞這邊。
        B：維多利亞？那裡啊？
        A：就中華電信這裡啊，168這邊。
        B：電信局旁邊啊？
        A：對。
        B：我等下就到了。
      通話時間：95年12月8日19時57分13秒
        （A：被告張筑婷；B：證人劉純鑫）
        B：喂，我到了。
        A：等一下，我剛到家。
        B：好。
    (三)綜上，由前揭証人劉純鑫之證述，對照上開通訊監察所得
      之通話紀錄可知，劉純鑫確係以其使用之0000000000號行
      動電話與被告張筑婷使用之0000000000號行動電話聯絡，
      雙方約妥買買毒品之種類、數量及交易之地點後，並均有
      至完成交易，即堪認定。至就附表編號３，劉純鑫原於九
      十五年十一月卅日之電話中，原約定購買「二張」即二千
      元，然証人劉純鑫嗣於原審結証稱：該次雖說好要買二千
      元，但是到了之後，又想只買一千元就好一語（原審卷(二)
      第六五頁審理筆錄）。經審酌前揭通訊監譯文內容，確實
      無法得知劉純鑫嗣是否有依原約定之數量為交易，自應依
      「罪證有疑利於被告」原則，認於九十五年十一月卅日下
      午一時四十分許之該次第二級毒品甲基安非他命之交易金
      額為一千元。
四、查販賣海洛因、甲基安非他命毒品係違法行為，非可公然為
    之，且有其獨特之販售通路及管道，復無公定價格，容易增
    減分裝之份量，而每次買賣之價量，可能隨時依雙方關係深
    淺、資力、需求量及對行情之認知、來源是否充裕、查緝鬆
    嚴、購買者被查獲時供述購買對象之可能風險評估等，而異
    其標準，非可一概而論，本件被告張筑婷既不承認其有上揭
    販賣海洛因、甲基安非他命之事實，本院自無從查得其販入
    海洛因、甲基安非他命之真正價格及其是否因非法販賣海洛
    因、甲基安非他命予上揭証人林秋綿、劉純鑫等人而獲得具
    體利潤之金額，然按近年來政府為杜絕毒品之氾濫，對於查
    緝施用及販賣毒品之工作，無不嚴加執行，販賣毒品罪又係
    重罪，設若無利可圖，衡情一般持有毒品之人當無輕易將所
    持有之海洛因、甲基安非他命轉售他人而甘冒於再次向他人
    購買時，而有被查獲移送法辦之危險之理，且不論是海洛因
    或甲基安非他命，均可任意分裝或增減其份量，而每次買賣
    之價量，亦隨時隨雙方關係之深淺、當時之資力、需要程度
    及對行情之認知等因素而為機動調整，因之販賣之利得，除
    經坦承犯行，或帳冊價量均臻明確外，委難察得實情，職是
    之故，縱未確切查得販賣賺取之實際差價，但除別有事證，
    足認係按同一價格轉讓，確未牟利外，尚難執此即認非法販
    賣之事證有所不足，致知過坦承者難辭重典，飾詞否認者反
    得逞僥倖，而失情理之平。而被告張筑婷與證人林秋綿、劉
    純鑫等人間並無特殊重要情誼或至親關係，被告竟費心自甘
    承受重典，涉險販賣第一、二級毒品，當有牟利之圖。是被
    告張筑婷販賣海洛因、甲基安非他命有營利之意圖，應可認
    定。綜上所述，被告前開單獨販賣第一、二級毒品海洛因及
    甲基安非他命，或與男友劉慧文共同販賣第二級毒品甲基安
    非他命營利犯行之事証，既臻明確，犯行洵堪認定，自應依
    法論科。
五、又被告行為後，毒品危害防制條例第四條業於民國九十八年
    五月廿日公布修正，並於同年十一月廿日施行，第一、二項
    販賣第一、二級毒品罪之併科罰金刑，分別由一千萬元及七
    百萬元以下罰金，提高為二千萬元及一千萬元以下罰金，是
    比較新舊法，自以被告行為時之舊法有利於被告。是核被告
    所為，於附表編號１～３係犯修正前毒品危害防制條例第四
    條第二項之販賣第二級毒品罪；而於附表編號４、５則係犯
    修正前同條第一項之販賣第一級毒品罪。被告販賣第一、二
    級毒品而持有海洛因與甲基安非他命之低度行為，應各為販
    賣之高度行為所吸收，均不另論罪。而於附表編號１之犯行
    ，與劉慧文有犯意絡聯絡及行為分擔，均為共同正犯。至被
    告所犯前開五罪，乃犯意各別，行為互殊，應予分論併罰。
六、原審對被告論罪科刑，固非無見，惟(1)被告及其選任辯護人
    於原審即已對監聽譯文之內容真實性為爭執（見原審卷(一)第
    六九頁、刑事準備書附表一），惟原審僅提供譯文供被告辨
    識，而未就其通訊監察錄音實施勘驗，並逕引用為不利被告
    之証據，有違直接審理及採証法則；(2)被告張筑婷與証人林
    秋綿於附表編號１所示之交易第二級毒品部分，渠等於電話
    中多次提及該次交易尚有他人亦涉其中，惟原審漏未詳酌，
    遽認係由被告一人單獨販賣，即有違誤；(3)被告與林秋綿於
    附表編號２之交易，亦已完成毒品交易，原審認僅止於未遂
    ，採証尚有未洽；(4)未及比較適用新舊毒品危害防制條例未
    合。被告上訴空言否認犯行，雖無理由，然原判決既有上揭
    可議之處，自屬無可維持，應由本院撤銷改判。
七、又按販賣第一級毒品罪之法定刑為「死刑或無期徒刑；處無
    期徒刑者，得併科新臺幣一千萬元以下罰金」，然同為販賣
    第一級毒品之人，其原因、動機不一，犯罪情節未必盡同，
    或有大盤毒梟者，亦有中、小盤之分，甚或僅止於吸毒者友
    儕間為求互通有無之有償轉讓者亦有之，其販賣行為所造成
    危害社會之程度自屬有異，法律科處此類犯罪，所設之法定
    最低本刑卻同為「無期徒刑，得併科新臺幣一千萬元以下罰
    金」，不可謂不重。於此情形，倘依其情狀處以相當之有期
    徒刑，即足以懲儆，並可達防衛社會之目的者，自非不可依
    客觀之犯行與主觀之惡性二者加以考量其情狀，是否有可憫
    恕之處，適用刑法第五十九條之規定酌量減輕其刑，期使個
    案裁判之量刑，能斟酌至當，符合比例原則。查被告本案販
    賣第一級毒品海洛因予劉純鑫之次數為二次，各次販賣金額
    均為一千元，其數量、所得非鉅，與大量出售第一級毒品以
    賺取巨額利潤者，顯屬有別，是以其犯罪情節論，惡性尚非
    重大不赦，若以毒品危害防制條例第四條第一項所規定之法
    定最輕本刑無期徒刑論科，實屬情輕法重，在客觀上尚足以
    引起一般之同情，尚有堪資憫恕之處，乃就被告所犯販賣第
    一級毒品之上開二罪，爰引刑法第五十九條之規定，均予酌
    減其刑。
八、爰審酌被告前有違反台灣地區與大陸地區人民關係條例及多
    件毒品案件前科紀錄之品性、素行，其四肢健全，並仍屬青
    壯年齡，不思戮力工作謀財，竟圖販毒以營利之動機、目的
    、販賣之手段，方法、次數、數量，且販賣毒品供人施用，
    影響所及，非僅危害他人之生命、身體，亦損及社會、國家
    之公共法益，為害至鉅，兼衡犯後仍一再狡飾犯行，嗣至本
    院更審，亦僅就販賣予劉純鑫部分供承不諱等一一切情狀，
    乃分別量處各如附表編號所示之刑，並定其應執行刑。另其
    如附表編號所示各次販賣毒品既遂之所得，均應依毒品危害
    防制條例第十九條第一項之規定，分別於各該販賣罪項下或
    與共同劉慧文宣告連帶沒收，或單獨宣告沒收，如全部或一
    部不能沒收時，或以其與劉慧文之財產連帶抵償，或以其財
    產抵償之諭知。至被告本案供販賣毒品所使用0000000000之
    行動電話一支（含SIM卡）並未扣案，且該門號之申用人為
    賴謝旻容，此有通聯調閱查詢單附卷可參（偵一二五六八卷
    第六三頁反面），被告並否認為其所有，此外復查無其他事
    証足認係被告張筑婷所有，乃不予宣告沒收，併此敘明。
、據上論斷，應依刑事訴訟法第三百六十九條第一項前段、第
    三百六十四條、第二百九十九條第一項前段，修正前毒品危
    害防制條例第四條第一項、第二項，毒品危害防制條例第十
    九條第一項，刑法第十一條、第二十八條、第五十九條、第
    五十一條第五款、第九款，判決如主文。
本案經檢察官李叔芬到庭執行職務。
中    華    民    國   一○○  年    四   月   十三   日
                  刑事第四庭審判長法  官  陳筱珮
                                  法  官  孫惠琳
                                  法  官  陳玉雲
以上正本證明與原本無異。
如不服本判決，應於收受送達後10日內向本院提出上訴書狀，其
未敘述上訴之理由者並得於提起上訴後10日內向本院補提理由書
（均須按他造當事人之人數附繕本）「切勿逕送上級法院」。
                                  書記官  柳秋月
中    華    民    國   100    年    4     月    18    日
附錄：本案論罪科刑法條全文
修正前毒品危害防制條例第4條第1項、第2項
製造、運輸、販賣第一級毒品者，處死刑或無期徒刑；處無期徒
刑者，得併科新臺幣 1 千萬元以下罰金。
製造、運輸、販賣第二級毒品者，處無期徒刑或 7 年以上有期
徒刑，得併科新臺幣 7 百萬元以下罰金。
附表一：
┌──┬────┬────┬────┬────┬─────┬─────────────────┐
│編號│時    間│聯絡方式│交易地點│販賣對象│販賣毒品數│      應處罪刑及宣告之從刑        │
│    │        │        │        │        │量、價格  │                                  │
├──┼────┼────┼────┼────┼─────┼─────────────────┤
│ 1  │民國95年│林秋綿以│被告張筑│林秋綿  │半兩甲基安│張筑婷共同販賣第二級毒品，處有期徒│
│    │11月10日│其使用之│婷位於新│        │非他命，新│刑捌年。販賣第二級毒品所得財物新台│
│    │晚上某時│00000000│竹縣竹東│        │臺幣（以下│幣肆萬仟伍佰元應與劉慧文連帶沒收│
│    │許      │80號行動│鎮○○路│        │同）36,000│，如全部或一部不能沒收時，以其與劉│
│    │        │電話撥打│76號5 樓│        │元；2 公克│慧文之財產連帶抵償之。            │
│    │        │張筑婷使│住處    │        │甲基安非他│                                  │
│    │        │用之0913│        │        │命，7,500 │                                  │
│    │        │364829號│        │        │元        │                                  │
│    │        │行動電話│        │        │          │                                  │
├──┼────┼────┼────┼────┼─────┼─────────────────┤
│ 2  │95年11月│同上    │同上    │同上    │半兩甲基安│張筑婷販賣第二級毒品，處有期徒刑捌│
│    │11日下午│        │        │        │非他命，36│年。販賣第二級毒品所得財物新台幣│
│    │某時    │        │        │        │,000元    │萬陸仟元沒收，如全部或一部不能沒收│
│    │        │        │        │        │          │時，以其財產抵償之。              │
│    │        │        │        │        │          │                                  │
├──┼────┼────┼────┼────┼─────┼─────────────────┤
│ 3  │95年11月│劉純鑫以│被告張筑│劉純鑫  │甲基安非他│張筑婷販賣第二級毒品，處有期徒刑柒│
│    │30日下午│其使用之│婷位於新│        │命，1,000 │年陸月。販賣第二級毒品所得財物新台│
│    │1 時40分│00000000│竹縣竹東│        │元        │幣壹仟元沒收，如全部或一部不能沒收│
│    │許      │78號行動│鎮○○路│        │          │時，以其財產抵償之。              │
│    │        │電話撥打│76號5 樓│        │          │                                  │
│    │        │張筑婷使│住處附近│        │          │                                  │
│    │        │用之0913│某處    │        │          │                                  │
│    │        │364829號│        │        │          │                                  │
│    │        │行動電話│        │        │          │                                  │
├──┼────┼────┼────┼────┼─────┼─────────────────┤
│ 4  │95年11月│同上    │同上    │同上    │海洛因，  │張筑婷販賣第一級毒品，處有期徒刑拾│
│    │30日晚上│        │        │        │1,000 元  │伍年陸月。販賣第一級毒品所得財物新│
│    │6 時30分│        │        │        │          │台幣壹仟元沒收，如全部或一部不能沒│
│    │許      │        │        │        │          │收時，以其財產抵償之。            │
│    │        │        │        │        │          │                                  │
│    │        │        │        │        │          │                                  │
├──┼────┼────┼────┼────┼─────┼─────────────────┤
│ 5  │95年12月│同上    │同上    │同上    │海洛因，  │張筑婷販賣第一級毒品，處有期徒刑拾│
│    │8 日晚上│        │        │        │1,000 元  │伍年陸月。販賣第一級毒品所得財物新│
│    │8 時許  │        │        │        │          │台幣壹仟元沒收，如全部或一部不能沒│
│    │        │        │        │        │          │收時，以其財產抵償之。            │
│    │        │        │        │        │          │                                  │
└──┴────┴────┴────┴────┴─────┴─────────────────┘